【裁判字號】    99,監宣,22
【裁判日期】    990329
【裁判案由】    監護宣告
【裁判全文】
臺灣臺南地方法院民事裁定              99年度監宣字第22號
聲  請  人  乙○○
上列聲請人聲請對甲○○為監護宣告事件，本院裁定如下：
    主    文
宣告甲○○（男，民國○○年○月○日生，身分證統一編號：Ｚ00000
0000號，住臺南縣七股鄉龍山村8鄰龍山82號）為受監護宣告之
人。
選定丙○○（民國○○年○月○○日生，身分證統一編號：Ｚ00000000
0號，住臺南縣七股鄉看坪村1鄰看坪6號之10）為受監護宣告之
人甲○○之監護人。
指定乙○○（民國○○年○○月○日生，身分證統一編號：Ｚ00000000
0號，住臺南縣永康市○○里○○鄰○○街467巷25弄7號）為會同
開具財產清冊之人。
聲請程序費用由受監護宣告之人甲○○負擔。
    理    由
一、按對於因精神障礙或其他心智缺陷，致不能為意思表示或受
    意思表示，或不能辨識其意思表示之效果者，法院得因本人
    、配偶、四親等內之親屬、最近一年有同居事實之其他親屬
    、檢察官、主管機關或社會福利機構之聲請，為監護之宣告
    ，民法第14條第1項定有明文。次按受監護宣告之人應置監
    護人。法院為監護之宣告時，應依職權就配偶、四親等內之
    親屬、最近一年有同居事實之其他親屬、主管機關、社會福
    利機構或其他適當之人選定一人或數人為監護人，並同時指
    定會同開具財產清冊之人，民法第1110條、第1111條第1項
    亦定有明文。
二、本件聲請意旨略以：聲請人為甲○○（男，民國22年6月9日
    生，身分證統一編號：Ｚ000000000號，住臺南縣七股鄉龍山
    村8鄰龍山82號）之子，甲○○於93年間腦中風後，意識不
    清、無法言語、無法溝通，接近半植物人狀態，已不能為意
    思表示或受意思表示，聲請人為此爰聲請對甲○○為監護宣
    告。又甲○○之配偶林吳花已年邁，不適宜由其監護甲○○，甲○○育有丙○○、林秋燕、乙○○、林正德、林秋義
    等子女5人，甲○○平常都是由丙○○及聲請人負責照顧，
    爰請鈞院選定丙○○為甲○○之監護人，由聲請人擔任會同
    開具財產清冊之人等語。
三、經查：
  （一）聲請人係甲○○之子，業據其提出戶籍謄本2件在卷可
        憑，揆諸上開規定，本件聲請人聲請對甲○○為監護之
        宣告，自屬有據。
  （二）又聲請人主張甲○○因腦中風，已意識不清、無法言語
        、無法溝通，接近半植物人狀態，已不能為意思表示或
        受意思表示之事實，業據聲請人提出甲○○之能力概述
        表1件、財團法人奇美醫院診斷證明書1件、中華民國身
        心障礙手冊影本1件為證，且本院於99年2月25日在鑑定
        人財團法人臺灣省私立台南仁愛之家附設精神療養院醫
        師施仁雄面前訊問甲○○，甲○○對問話無法回答，又
        鑑定醫師對甲○○為精神鑑定結果認：「一般醫學檢查
        ：個案意識呈呆僵狀態，對問話無法回答，必須靠他人
        協助下可進食、以鼻胃管幫忙進食，四肢變形無力，無
        法自我行動，大小便及個人衛生須他人完全協助。精神
        檢查方面：個案的注意力、判斷能力、對人時地的定向
        感、記憶能力、計算能力及抽象思考能力均有明顯缺失
        。並有因心智缺陷，致不能為意思表示或受意思表示，
        亦不能辨識其意思表示之效果者。鑑定判定：基於受鑑
        定人不能為意思表示或受意思表示，不能辨識其意思表
        示之效果，且接受治療後回復可能性甚低，因而不能管
        理自己財產，可為監護宣告。」等語，有本院99年2月
        25日監護宣告訊問筆錄1件在卷可憑，是聲請人聲請對
        甲○○為監護宣告為有理由，應予准許。
四、次查，受監護宣告人甲○○之配偶林吳花已年邁，其育有
    丙○○、林秋燕、乙○○、林正德、林秋義等子女5人，平
    常均是由丙○○及聲請人負責照顧甲○○及處理事務，甲○○之配偶及子女均同意由丙○○擔任甲○○之監護人、由聲
    請人會同開具財產清冊等情，業據聲請人、丙○○、林吳
    花陳明在卷可按，並有戶籍謄本3件、親屬團體會議紀錄1件
    、親屬團體會議推定監護人說明書1件附卷可稽，堪予認定
    。本院審酌受監護宣告人甲○○平日主要由丙○○照顧其日
    常生活起居，丙○○亦願意擔任甲○○之監護人，因認由丙○○擔任甲○○之監護人，最能符合甲○○之最佳利益，為
    此爰選定丙○○為受監護宣告人甲○○之監護人；又聲請人
    乙○○係受監護宣告人甲○○之兒子，衡情乙○○應會本於
    受監護宣告之人甲○○之最佳利益，與監護人共同開具財產
    清冊，是爰依聲請人之聲請指定聲請人為會同開具財產清冊
    之人，以利監護事宜之執行。
五、依民事訴訟法第608條第1項，裁定如主文。
中    華    民    國    99    年    3     月    29    日
                   家事法庭   法  官  葉惠玲
以上正本係照原本作成。
如不服本裁定關於選定監護人及指定會同開具財產清冊之人等部
分，應於送達後十日內向本院提出抗告狀，並繳納抗告費新臺幣
1,000元；其餘關於宣告監護之部分，不得抗告。
中    華    民    國    99    年    3     月    29    日
                              書記官  謝麗首

司法院資訊處製作；財團法人民間司法改革基金會備份。
